【裁判字號】    98,小上,4
【裁判日期】    980211
【裁判案由】    返還不當得利
【裁判全文】
臺灣桃園地方法院民事裁定               98年度小上字第4號
上  訴  人  王昌瑩
訴訟代理人  甲○○
被 上訴 人  福灣企業股份有限公司
法定代理人  乙○○
上列當事人間請求返還不當得利事件，上訴人對於中華民國97年
12月3 日本院中壢簡易庭第一審判決（97年度壢小字第1597號）
提起上訴，本院合議庭裁定如下：
    主  文
上訴駁回。
第二審訴訟費用新臺幣壹仟伍佰元由上訴人負擔。
    理  由
一、按對於小額程序之第一審裁判之上訴或抗告，非以其違背法
    令為理由，不得為之，民事訴訟法第436 條之24第2 項定有
    明文。次按小額程序之第二審判決，有下列情形之一者，得
    不經言詞辯論為之：…依上訴意旨足認上訴為無理由者，民
    事訴訟法第436 條之29第2 款亦有明文。而所謂違背法令，
    依同法第436 條之32第2 項準用同法第468 條、第469 條第
    1 款至第5 款，係指判決不適用法規或適用不當者，以及(一)
    判決法院之組織不合法，(二)依法律或裁判應迴避之法官參與
    裁判者，(三)法院於權限之有無辨別不當或違背專屬管轄之規
    定者，(四)當事人於訴訟未經合法代理者，(五)違背言詞辯論公
    開之規定者而言。而小額程序之上訴狀內應記載上訴理由，
    表明下列2 款事項：即(一)原判決所違背之法令及其具體內容
    。(二)依訴訟資料可認為原判決有違背法令之具體事實。即上
    訴人於上訴狀或理由書內應有具體指摘，並揭示該法規之條
    項或內容，若係成文法以外之法則，應揭示該法則之旨趣，
    倘為司法院之解釋或最高法院之判例，則應揭示該判解之字
    號或其內容，上訴狀或理由書如未依此項方法表明者，即難
    認為已對原判決違背法令有具體之指摘，其上訴自難認為合
    法，故如僅就原審取捨證據任加指摘，並未具體指出原判決
    違背何等法規，其上訴即難認為合法，亦有最高法院71年度
    台上字第314 號判例意旨可資參照。另按在小額訴訟程序，
    為求程序進行之簡速，故民事訴訟法第436 條之27規定，當
    事人於第二審程序不得為訴之變更、追加或提起反訴，合先
    敘明。
二、本件上訴理由為：(1)被上訴人以非法取得合法，再以合法掩
    護非法，蓋依兩造合約書所定利率為12.537% ，然被上訴人
    之訴訟代理人卻陳稱利率為20% ，惟經上訴人計算後，實際
    利率竟高達27.678% ，以上訴人所購買之車輛現金價新台幣
    （下同）555,000 元扣除上訴人已繳付之頭期款38,000元計
    算，僅利金部分，被上訴人即詐取78,278元（計算式：《55
    5,000 元－38,000元》×《27.678%－12.537% 》＝78,278元
    ）。(2)被上訴人空言該車輛拍賣所得價額為326,200 元，卻
    未提出合法拍賣車輛之證據及資料，實不足採信。(3)上訴人
    之實付款為616,783 元（計算式：247,536 元＋363,636 元
    ＋5,611 元＝616,783元），而上訴人之應付款應為581,817
    .6元（計算式：218,181.6元＋363.636 元＝581,817.6元）
    ，顯見被上訴人溢收34,965 元（計算式：616,783 元－581
    ,817.6元＝34,965.4元）。為此，爰依法提起上訴，並聲明
    ：(1)被上訴人應返還上訴人34,965元之溢收款。(2)被上訴人
    應退還上訴人過期之30張支票412,560 元及517,000 元之本
    票。(3)註銷臺灣桃園地方法院92年度桃院祺民執蘭字第1425
    8 號債權憑證及97年度司執蘭字第55587 號執行命令。
三、查，本件上訴人於原審起訴僅係依不當得利之法律關係，聲
    明請求被上訴人應返還上訴人89,736元溢收款及其遲延利息
    ；然於本件上訴時，另為聲明(2)被上訴人應退還上訴人過期
    之30張支票412,560 元及517,000 元之本票；(3)註銷臺灣桃
    園地方法院92年度桃院祺民執蘭字第14258 號債權憑證及97
    年度司執蘭字第55587 號執行命令等，核屬訴之追加，依前
    揭民事訴訟法第436 條之27之規定，不應准許。至於聲明(1)
    請求被上訴人返還溢收款部分，雖減縮應受判決事項，然其
    所執之上訴理由，僅係就其所主張之事實而為陳述，並未明
    確指出原審判決所違反之法令條項或其內容，以及依訴訟資
    料有何判決違背法令之具體事實，揆諸首開規定及說明，自
    不得謂上訴人已合法表明上訴理由，其上訴自難認為合法，
    應予駁回。
四、法院為訴訟費用之裁判時，應確定其費用額，民事訴訟法第
    436 條之32第1 項準用第436 條之19第1 項定有明文。經查
    ，本件上訴人應負擔之第二審訴訟費用確定為新台幣1,500
    元，爰裁定如主文第2 項所示。
五、結論：依民事訴訟法第436 條之32第1 項、第2 項、第444
    條第1 項前段、第436 條之19第1 項、第95條、第78條，裁
    定如主文。
中    華    民    國    98    年    2     月    11    日
                  民事第二庭    法  官   劉克聖
                                法  官   蘇昭蓉
                                法  官   尹  良
以上正本係照原本作成。
不得抗告。
中    華    民    國    98    年    2     月  11     日
                                書記官   陳美宜


司法院資訊處製作；財團法人民間司法改革基金會備份。
